最高法院刑事判決　　　　　　　　　　　　　　　八十七年度台上字第二四四一號
　　上　訴　人　甲○○
右上訴人因殺人案件，經台灣高等法院中華民國八十七年四月二十九日第二審判決（
八十七年度上重訴字第九號，起訴案號：台灣板橋地方法院檢察署八十六年度偵字第
二一四三四號）後，依職權逕送審判，視為被告已提起上訴，本院判決如左：
    主  文
上訴駁回。
    理  由
本件原判決認定上訴人甲○○與陳金治係同居關係，於民國八十六年十月十四日凌晨
，上訴人因見陳金治在茶室上班時與男客狀甚親熱，心生不滿，復思及其將所賺金錢
全數交予陳金治，陳金治非僅不拿出金錢供其扶養子女，甚且奚落其賺錢太少，更為
不悅，二人於同日凌晨二時許，返回台北縣三重市○○○街六十二號三樓（起訴書誤
載為三重市○○○路三四巷五四弄十六號）其二人及陳金治之子李昆達共同居住之處
所時再生口角，嗣後上訴人為準備工作之故，乃至台北縣五股鄉○○路十二號其所任
職之公司，在公司又接獲陳金治來電，要求其搬出，二人續生齟齬，上訴人氣憤難平
，竟萌殺意，先前往台北縣新莊市○○道上之某加油站購買以礦泉水瓶盛裝之汽油一
瓶，迄同日凌晨三時許，騎乘機車攜帶上開購得之汽油返回前揭住處，以有事欲與陳
金治商談為由，命正在客廳看電視之李昆達回房睡覺，迨上訴人進入陳金治房間後，
二人仍繼續爭吵，上訴人隨即將預藏之汽油潑灑於陳金治所坐床前之地板，並以陳金
治所有放置在臥室內之打火機點火引燃燒燬該現供人使用之住宅，並將房間反鎖，上
訴人放火後見火勢迅速蔓延，立即逃逸，陳金治則因房門反鎖，無法逃出，致驚慌過
度而休克，逃生不及，葬生火窟，嗣於八十六年十月十六日下午十時三十分許，上訴
人在台北市○○街○段三號金龍茶藝館內，為警查獲等情。係以上開事實業據上訴人
坦承於右開時地因與陳金治爭吵，心生不滿，而購買汽油返家點火燃燒，陳金治因逃
避不及而葬生火窟，核與證人李昆達證述情節相符，復有台北縣警察局火災原因調查
報告書、火場照片十八幀、相驗屍體證明書、勘驗筆錄、驗斷書，及台灣高等法院檢
察署法醫中心（八六）高檢醫鑑字第○八六五號鑑定書附卷可憑。而以上訴人與陳金
治爭吵後，氣憤難平，猶知赴加油站購買汽油，購得後復能自行騎機車返家，並以有
事與陳金治商談為由命李昆達回房，顯見其意識清楚，且上訴人於放火前後猶能打電
話給陳清貴、王德雄、周炳輝，上訴人所辯放火當時伊已酒醉云云，不足採信。且上
訴人係以汽油潑灑房間放火，當時陳金治又在房間內，其放火有致被害人死亡，當為
其所預見，上訴人欲殺人而放火，應無庸疑，所辯無殺人犯意云云，亦不足採。分別
在理由中詳加指駁、說明。核上訴人所為係犯刑法第二百七十一條第一項之殺人罪、
第一百七十三條第一項之放火燒燬現供人使用之住宅罪。所犯上開二罪有方法結果之
牽連關係，應從一重之殺人罪處斷。因認第一審適用刑法第二百七十一條第一項、第
一百七十三條第一項、第五十五條、第三十七條第一項，審酌上訴人犯罪之動機、目
的、手段、所生危害及其與已故之陳金治偶生齟齬，竟萌殺意，復放火燒燬現供人使
用之住宅，致生公共危險，惡性重大，惟其與陳金治本屬同居關係，感情與金錢瓜葛
糾難分，恩怨難明，且犯罪後態度尚稱良好，依台灣高等法院檢察署刑案紀錄簡覆
表所載，上訴人復無前科紀錄，顯非怙惡不赦之徒，尚無與社會永隔之必要等一切情
狀，量處無期徒刑，並依法宣告褫奪公權終身。又認上訴人原購得之汽油一瓶已潑灑
燃燒無存，扣案之汽油一瓶係案發後警員在上訴人騎乘之機車內起獲，為上訴人先前
購得之物，做為平日騎機車備用油，該汽油既非違禁物，亦非供上訴人犯罪所用之物
，故不予宣告沒收，為無不合，予以維持，駁回上訴人在第二審之上訴。經核於法尚
無違誤。查原判決論處上訴人罪刑，已詳其所憑之證據及認定之理由。另原審已於
審判期日將上開勘驗筆錄及照片提示命上訴人辯論，且原審綜合全部卷內資料，認證
人李昆達證述「我跑至我母親房間，房間反鎖，我打破窗戶」等語，核與事實相符，
其所為證言為可採，乃原審採證認事職權之合法行使。上訴意旨任意指摘原判決有調
查未盡、判決不備理由及採證違法云云，不能認為有理由，應予駁回。
據上論結，應依刑事訴訟法第三百九十六條第一項，判決如主文。
中      華      民      國    八十七    年      七      月     十六     日
                              最高法院刑事第五庭
                                  審判長法官  陳  錫  奎
                                        法官  王  德  雲
                                        法官  洪  清  江
                                        法官  吳  昆  仁
                                        法官  李  伯  道
      右正本證明與原本無異
                                              書  記  官
中      華      民      國    八十七    年      七      月     二十     日
